臺灣台北地方法院民事判決　八十九年重訴字第二二七號
　　原　　　告　丙○○
　　被　　　告　乙○○
　　　　　　　　甲○○
　　法定代理人　丁○○
右當事人間損害賠償事件，本院判決如左：
    主      文
原告之訴駁回。
訴訟費用由原告負擔。
    事      實
甲、原告方面：
一、聲明：被告應連帶給付原告新台幣（下同）九百三十七萬九千四百一十八元，並
    自起訴狀繕本送達翌日起至清償日止，按年息百分之五計算之利息。
二、陳述略稱：
(一)被告乙○○於民國（下同）七十九年五月以前之某日持其竊盜所得之原告身分證
    及其所偽刻之原告名義印章，至被告台北市第五信用合作社（以下簡稱被告五信
    合作社）開立原告名義之定期存款帳戶；又於七十九年五月十一日持其前揭竊盜
    所得之原告之身分證及其所偽刻之原告名義印章，再至被告五信合作社開立原告
    名義之活儲帳戶（以下簡稱本件系爭帳戶），作為其轉帳及洗錢之用；嗣於八十
    七年間，被告乙○○債台高築，竟恐嚇原告父母交出五千萬元供其花用，否則即
    向調查局告發原告：指稱原告僅為一書記官，竟於一年餘之期間內在本件系爭帳
    戶有鉅款進出，顯有不法之情事等語，原告之家人不予理會，被告乙○○竟將此
    事廣為宣揚，並偽造原告名義之背書開立票據交付他人，致不明內情之持票人誤
    信原告係打著法院招牌四處行騙之人，皆以異樣之眼光看待原告，使原告精神飽
    受折磨。
(二)又被告甲○○為被告乙○○申辦本件系爭帳戶之被告五信合作社承辦人員，明知
    開戶必須本人到場或簽具委託書始可辦理，而被告乙○○並非原告本人，又無持
    原告出具之委託書，被告甲○○竟仍同意為其辦理，顯然係與被告乙○○為共同
    侵權行為，而應依民法第一百八十五條之規定，連帶負侵權行為損害賠償之責。
    而被告乙○○、甲○○均稱係經過被告五信合作社主管之同意始得以開立本件系
    爭帳戶，是被告五信合作社亦應負共同侵權行為之責任。
(三)又本件系爭帳戶之開戶日期係於七十九年五月二十三日，惟在前之同年月十一日
    就有定存轉入，益證其中有不法情事。
(四)原告之姓名權、名譽權因被告等之前揭共同侵權行為而受害，爰依民法第一百八
    十四條、第一百八十五條、第十九條、第一百九十五條及第一百八十八條規定，
    請求被告等共同侵權行為損害賠償責任。
三、證據：提出活儲帳戶內頁首頁、七十九年五月二十三日活期存款帳戶存褶封面、
    台北地方法院令、司法院函、帳戶明細等文件影本各一份為證。
乙、被告方面：
一、聲明：駁回原告之訴。
二、陳述：
(一)被告乙○○陳述略稱：
１、原告所為與本件同一事實之刑事告訴，業經鈞院檢察官不起訴處分確定。
２、銀行開戶均需提示身分證，而身分證乃個人重要文件，豈可能經易交付他人，且
    帳內款項於每年報稅時均須填載，若發現有非其開立帳戶之款項豈有可能不立即
    查明，故原告稱其完全不知悉云云，不無可疑。
３、親屬間以他人名義開設帳戶，事屬常見，兩造於七十九年間雙方關係尚佳，被告
    乙○○之子女由原告之母郭吳月嬌照顧，被告乙○○又在其地下室加工，關於定
    期存款之金錢，郭吳月嬌身為被告乙○○之婆婆，令媳婦代辦開戶作為定存利息
    轉存入之用，以當時雙方關係並未轉壞之際，身為下位之媳婦自會照辦，何況轉
    入之存戶非屬被告乙○○，被告乙○○亦未曾從中獲取好處。
４、有關事後金錢之流向，檢察官亦已查明，係購買新店市○○○街五號房屋，該屋
    又非登記在被告乙○○名下，原告之父母乃至原告又均遷住其內，若被告乙○○
    七十九年即有侵害原告之權利於先，則當不致遲至八十七年之後才提民、刑訴訟
    。
５、又被告乙○○實際上亦無如原告所言利用上開帳戶在外招搖撞騙，而係作利息轉
    存之用，原告未受任何損失。況原告主張侵權行為之損害賠償，縱屬有據，其追
    訴時效亦已消滅。
６、原告之身份證係自己保管，其母郭吳月嬌以之交予被告，被告乙○○相信其得原
    告之授權及同意而代辦，以當時雙方之關係，實乃極其自然及順理之事。至於印
    章亦為原告之母所親交，此乃開戶必備之資料，任何人均知，原告之母亦不例外
    ，其既交身分證於被告乙○○，自當一併交付印章，以憑代辦。被告乙○○既非
    為己，實無盜刻為人作嫁之必要，況其後轉帳亦須使用，轉帳之事原告及其家人
    又均知之，其事後否認開戶，顯與事理相違。
(二)被告甲○○陳述略稱：
１、原告主張被告甲○○明知乙○○偽持身分證，仍讓其開戶云云，被告甲○○否認
    之，原告如欲主張被告甲○○故意或過失侵害其權利，原告自應就其權利受有何
    種損害，被告甲○○有如何侵害其權利之行為等事實，負舉證之責任，原告僅空
    言被告甲○○應負損害賠償責任云云，顯無理由。
２、查被告甲○○當時僅係被告五信合作社一櫃檯職員，對設立帳戶，非有最後之決
    定權能，又本件究有無偽造文書等情事，既經原告對被告甲○○、乙○○提出刑
    事告訴，並經臺灣臺北地方法院檢察署以：「本件既無法證明被告乙○○有冒用
    他人名義開戶之偽造情事，甲○○自無共犯可言，況本件乙○○係持用真正之身
    分證件辦理開戶，且係先經五信主管同意代辦，再由甲○○辦理開戶等情，業為
    乙○○供述在卷，甲○○信任其有代辦之權利，符合常情」而對被告甲○○、乙
    ○○予以處分不起訴，並確定在案，且原告亦自承「並未因前開帳戶受有金錢損
    失」（見臺灣臺北地方法院檢察署八十九年度偵續字第六一號不起訴處分書第三
    頁第十行），顯見原告之請求顯然無據。
３、此外，原告係依據民法第一百八十四條、第一百八十五條、第十九條、第一百九
    十五條、第一百八十八條之規定，請求被告賠償其所受之損害，姑且不論原告之
    所請求者並無理由，已如前述，惟查本件系爭原告五信帳戶開戶日期係七十九年
    五月十一日，此為原告所明知，然原告遲至八十八年十二月三十日始向被告為損
    害賠償之請求，依據民法第一百九十七條第一項前段「因侵權行為所生之損害賠
    償請求權，自請求權人知有損害及賠償義務人時起，二年間不行使而消滅」之規
    定，原告之損害賠償請求權已逾二年之消滅時效，當無疑義。
(三)被告五信合作社陳述略稱：
１、原告於七十九年四、五月間於被告五信合作社設立定期存款帳戶及活期儲蓄存款
    帳戶過程，因年代稍見久遠，而被告五信合作社櫃檯事務冗忙，受理是項開戶之
    承辦人員已不復記憶，原告雖主張其身分證係同案另被告乙○○（即原告之嫂）
    所竊取使用，印章亦係乙○○所盜刻，惟據原告前以上開主張對乙○○等人提出
    偽造文書刑事告訴，第經檢察官偵查結果，認為原告就設立上開帳戶已有同意，
    作成不起訴處分，茲有鈞院檢察署八十七年度偵字第八五一五號、第一三三九七
    號、八十八年度偵續字第一五四號處分書可按。原告於本訴猶主張乙○○竊取身
    分證盜刻印章持往開戶，而另被告甲○○知悉仍為受理等情，與事實已有不合。
２、次按金融機構受理活儲帳戶設立，並不以本人到場為必要，如非本人到場，只須
    有委任，且證件齊全即得受理，上稱委託，法律並未規定為要式，此觀民法委任
    章相關規定即明。甲○○於七十九年五月十一日受理原告名義之活儲帳戶開設時
    ，出面代辦之乙○○持有原告之身分證原本、印章，並表明其有承委意旨，甲○
    ○即依規定受理，要無不法。
３、末按原告所提存摺影本，並非開戶日所領之存摺，而係七十九年五月二十三日另
    行補發，茲得由該存摺正面可以審認。原告認內中另有不法，當為誤會。
４、另甲○○固為被告之受僱人，惟甲○○既未有共同詆譭原告名譽之行為，本身即
    無侵權行為，被告自無僱用人責任之可言。
三、證據：提出台北地方法院檢察署八十七年度偵字第八五一五號、第一三三九七號
    處分書、八十八年度偵續字第一五四號處分書影本各一件為證。
丙、本院依職權調閱台北地方法院檢察署八十七年度偵字第八五一五號、第一三三九
    七號處分書、八十八年度偵續字第一五四號、八十九年偵續一字第六一號等偵查
    卷宗。
    理      由
一、本件原告主張：被告乙○○於七十九年五月十一日持其竊盜所得之原告身分證及
    其所偽刻之原告名義印章，至被告五信合作社開立原告名義之活儲帳戶，欲作為
    其轉帳及洗錢之用；被告甲○○為被告乙○○申辦本件系爭帳戶之被告五信合作
    社承辦人員，其明知開戶必須本人到場或簽具委託書可辦理，而被告乙○○並非
    原告本人，又無持原告出具之委託書，竟仍同意為被告乙○○辦理開戶手續，顯
    然係與被告乙○○為共同侵權行為，而應依民法第一百八十五條之規定，與被告
    乙○○連帶負侵權行為損害賠償之責；又被告乙○○、甲○○均稱係經過被告五
    信合作社主管之同意始得以開立本件系爭帳戶，是被告五信合作社亦應負共同侵
    權行為之責任；原告之姓名權、名譽權因被告等之前揭共同侵權行為而受害，爰
    依民法第一百八十四條、第一百八十五條、第十九條、第一百九十五條及第一百
    八十八條規定，請求被告等負共同侵權行為損害賠償責任等語。
二、被告等則以：（一）被告乙○○之所以取得原告之身分證及印章至被告五信合作
    社開戶，係因被告乙○○之婆婆郭吳月嬌交付原告之身分證及印章要被告乙○○
    以原告名義設立定存帳戶，同時申請本件系爭帳戶作為轉帳定存本息之用。（二
    ）於七十九年當時，若有本人之身分證及印章，即使係他人代理開戶，亦不用委
    託書。（三）被告乙○○既無偽造之情事，則本件並無侵權行為，被告甲○○與
    被告五信合作社即無共同侵權行為可言。（四）原告之侵權行為損害賠償請求權
    業已罹於時效等語，資為抗辯。
三、按當事人主張有利於己之事實者，就其事實有舉證之責任，民事訴訟法第二百七
    十七條定有明文；又民事訴訟如係由原告主張權利者，應先由原告負舉證之責，
    若原告先不能舉證，以證實自己主張之事實為真實，則被告就其抗辯事實即令不
    能舉證，或其所舉證據尚有疵累，亦應駁回原告之請求，此則有最高法院十七年
    上字第九一七號判例可資參照。經查，原告主張之前揭事實，固據其提出本件系
    爭活儲帳戶內頁首頁、七十九年五月二十三日活期存款帳戶存褶封面、台北地方
    法院令、司法院函、帳戶明細等文件影本為證，惟業經被告乙○○否認有盜用原
    告身分證及印章之情事，且陳稱係其婆婆郭吳月嬌將原告之身分證、印章交付伊
    ，請其代為開戶等語。參諸前揭條文及判例之說明，此時原告自應就被告乙○○
    竊取其身分證之積極事實予以舉證，然原告就此部分事實並未舉證以實其說。又
    訴外人郭吳月嬌即被告之婆婆於檢察署偵訊時證稱：（問：七十九年在景美合庫
    有無八百萬元之定存？）是伊與乙○○共用的，伊自己的部分是四、五百萬元，
    其他不是伊的等語，此有八十七年五月二十六日訊問筆錄附於八十七年偵字第八
    五一五號偵查卷宗內可參，足認被告乙○○於七十九年當時與訴外人郭吳月嬌間
    確有金錢上互相運用之關係；且被告乙○○於七十九年間與原告及原告之家屬並
    無不睦，此亦經訴外人郭文德即原告之兄、被告乙○○之夫於八十九年三月十四
    日檢察官庭訊時證述在卷，並有該日之訊問筆錄附於八十九年偵續一字第六一號
    偵查卷宗內可稽；原告既未舉證證明被告乙○○竊取其身分證業如前述，而參之
    上開訴外人郭吳月嬌及郭文德於偵查中之證言相互以觀，於七十九年間被告乙○
    ○與原告之關係既尚屬和睦，於取得訴外人郭吳月嬌所交付原告身分證之情況下
    ，被告乙○○實無偽刻原告印章開戶之必要，綜上各情，是原告主張被告乙○○
    侵害其名譽及姓名權，被告甲○○及被告五信合作社並應負共同侵權行為責任云
    云，即尚難憑採。
四、再者，因侵權行為所生之損害賠償請求權，自請求權人知有損害及賠償義務人時
    起，二年間不行使而消滅，民法第一百九十七條第一項前段定有明文。從而，縱
    使原告業已舉證證明被告乙○○於七十九年五月十一日有未經原告授權而偽刻原
    告名義印章至被告五信合作社開立本件系爭帳戶之行為，原告之侵權行為損害賠
    償請求權至八十九年一月五日即原告提起本件訴訟時，亦因被告等提出時效抗辯
    而無法行使，是原告據上開請求權請求被告等連帶賠償如主文所示之損害賠償金
    額，亦屬無據。
五、綜上所述，原告依民法第一百八十四條、第一百八十五條、第十九條、第一百九
    十五條及第一百八十八條規定，請求被告等連帶給付九百三十七萬九千四百一十
    八元，並自起訴狀繕本送達翌日起至清償日止，按年息百分之五計算之利息，顯
    屬無據，應予駁回。
六、結論：原告之訴為無理由，依民事訴訟法第七十八條，判決如主文。
中　　　華　　　民　　　國　　九十一　　年　　　六　　　月　　  十四　　日
　　　　　　　　　　　　　　　台灣台北地方法院民事第六庭
　　　　　　　　　　　　　　　　　　　　　　　法　　　官　黃蓓蓓
右為正本係照原本作成
如對本判決上訴，須於判決送達後廿日內向本院提出上訴狀
中　　　華　　　民　　　國　　九十一　　年　　　六　　　月　　  十七　　日
　　　　　　　　　　　　　　　　　　　　　　　法院書記官　柯金珠
